臺灣高等法院刑事判決　　　　　　　 96年度交上訴字第201號
上　訴　人　臺灣士林地方法院檢察署檢察官
被　　　告　乙○○
上列上訴人因被告公共危險等案件，不服臺灣士林地方法院96年
度交訴字第49號，中華民國96年7月30日第一審判決（起訴案號
：臺灣士林地方法院檢察署96年度偵字第2953、3411號），提起
上訴，本院判決如下：
    主  文
原判決關於過失致死及駕駛動力交通工具肇事致人受傷而逃逸罪
部分暨執行刑部分均撤銷。
乙○○因過失致人於死，處有期徒刑壹年捌月，減為有期徒刑拾
月。又駕駛動力交通工具肇事，致人受傷而逃逸，累犯，處有期
徒刑壹年，減為有期徒刑陸月。
其他上訴駁回。
第二項撤銷改判部分與前項上訴駁回部分所處之刑，應執行有期
徒刑壹年貳月。
    事  實
一、乙○○曾因妨害自由案件，經法院判處有期徒刑5月確定，
    於民國94年11月25日執行完畢，仍不知悔悟，於96年2月21
    日晚上10時許，在臺北市大安區○○○路○段錢櫃KTV飲用威
    士忌酒與高梁酒，已達不能安全駕駛動力交通工具之狀態，
    仍於其駕駛執照已遭註銷之情形下，無照駕駛車牌號碼6D—
    1386號自小客車上路，嗣於翌日凌晨1時40分許，行經臺北
    市○○區○○路68號前之行人穿越道時，本應注意汽車行近
    行人穿越道，應減速慢行，遇有行人穿越時，無論有無交通
    警察指揮或號誌指示，均應暫停讓行人先行通過，且應注意
    車前狀況，並隨時採取必要之安全措施，以避免發生危險，
    而依當時情形並無不能注意之情事，詎竟未減速慢行，貿然
    通過該行人穿越道，且疏未注意車前狀況，而撞擊正穿越東
    湖路之行人林志鴻、楊佩如，林志鴻因而受有創傷性腦膜下
    出血合併顱骨骨折及肺部血液吸入性肺炎等傷害，楊佩如則
    受有右側橈骨骨折之傷害。詎料乙○○明知其已駕車肇事致
    人受傷，竟未留置現場察看處理，仍逕自駕車逃逸，嗣經員
    警隨後在臺北市○○區○○路160巷10弄攔下，並測得其呼
    氣酒精濃度高達每公升0.81毫克，已超過0.55毫克，達不能
    安全駕駛之標準。而林志鴻經送醫救治後仍延於96年2月23
    日下午1時54分因顱內出血不治死亡，
二、案經林志鴻之母親甲○○及楊佩如告訴及檢察官相驗後主動
    簽分偵查起訴。
    理  由
一、訊據被告乙○○對於上開時地有酒後駕車、過失致死及明知
    撞擊林志鴻、楊佩如受傷，猶未下車察看而逕自開車駛離等
    犯行，均坦承不諱，核與證人楊佩如、警員曾志文於偵查中
    證述屬實（被告於原審及本院審理時俱不爭執證人楊佩如、
    曾志文於偵查中陳述之證據能力，本院自得引為證據），證
    人楊佩如證稱：「我們走斑馬線過去，我走在前面，死者走
    在斜後方，我看到被告車輛往汐止方向，由我們左邊開過來
    來，我發現當時他蛇行，速度很快，放是我立刻往回跑，但
    仍然撞到我，林志鴻直接被撞飛等語（見96年度偵字第2953
    號卷第56頁）；證人曾志文證稱：「當時我服巡邏勤務，看
    到被告所駕車子從康寧路紅燈違規左轉東湖路，我就駕警車
    尾隨，伺機攔查，看到被告車子在東湖路68號前撞到正在穿
    越道路的2名行人，該車並未停下，仍繼續往前行駛，我就
    加速往前在東湖路160巷前攔下被告的車子，被告才停車，
    當時發現被告渾身酒氣，車子前方有撞擊痕跡」等語（見96
    年度偵字第3411號卷第20-21頁）。復有汽車駕駛人酒後生
    理協調平衡檢測紀錄表（見96年度偵字第2953號卷第23頁）
    、道路交通事故當事人酒精測定紀錄表（被告以呼氣測試酒
    精濃度為0.81MG/L，見同上偵卷第26頁）、道路交通事故現
    場圖（見同上偵卷第27頁）、道路交通事故調查報告表(一)、
    (二)（見同上偵卷第33、34頁）、現場照片8張（見同上偵卷
    第36- 39頁）等件附卷可稽。而被害人林志鴻確係因本件交
    通事故致顏面腫脹、前頭部呈多處挫傷，後頸部呈血腫，臀
    部挫傷，直接死因為顱內出血等傷害而不治死亡，業經臺灣
    士林地方法院檢察署檢察官會同檢驗員相驗明確，製有勘驗
    筆錄、相驗屍體證明書、驗斷書、照片在卷足憑（96年度相
    字第147號卷第24- 26頁、第31頁、第33-39頁、96年度偵字
    第3411號卷第34-37頁）；另告訴人楊佩如因本件車禍受有
    右側橈骨骨折之傷害，亦有新光吳火獅紀念醫院診斷證明書
    一紙在卷可稽（見相驗卷第32頁）。足認被告前開自白與事
    實相符，可以採信。
二、按汽車駕駛人於汽車行駛時，需注意車前狀況，並隨時採取
    必要之安全措施，道路交通安全規則第94 條第3項訂有明文
    ，而依當時狀況，被告並無不能注意之情事，因酒後駕車已
    達不能安全駕駛程度，竟疏未注意，撞擊正在人行穿越道上
    過馬路之行人林志鴻、楊佩如，致使林志鴻傷重死亡及楊佩
    如受有上開傷害，被告行為自有過失，且林志鴻死亡及楊佩
    如受傷與被告過失行為間有相當因果關係。又當人飲酒後，
    若以呼氣酒精濃度測試器測得之呼氣濃度達到每公升0.5 毫
    克時，反應較慢，感覺減低，將影響駕駛；達到每公升0.75
    毫克時，思考與個性行為均會改變，業據行政院國軍退除役
    官兵輔導委員會臺北榮民總醫院以88年8月5日（88）北總內
    字第26868號函說明綦詳，本件被告飲酒後呼氣酒精濃度經
    檢測高達每公升0.81毫克，且又駕車肇事逃逸，堪認被告之
    生理狀況已受酒精相當程度之影響，注意力及反應能力降低
    ，其駕駛能力受影響，不足以應付駕駛交通工具之各種狀況
    ，其駕駛行為將對其他用路人造成一般之危險性，被告乙○
    ○飲酒後已達不能安全駕駛程度，仍駕駛動力交通工具即上
    開自用小貨車以致肇事，自依法應負刑責。綜上所述，本件
    事證已臻明確，被告犯行堪以認定，應依法論科。
三、核被告所為，係犯刑法第185條之3公共危險罪、第185條之4
    肇事逃逸罪、第276條第1項之過失致死罪及第284條第1項前
    段之過失傷害罪。被告以一過失行為觸犯過失致死罪及過失
    傷害罪兩罪名，為想像競合犯，應從一重之過失致死罪處斷
    。被告所犯上開三罪應分論併罰。又被告於95年1月24日業
    經臺北市交通事件裁決所易處逕行註銷普通小型車駕駛執照
    ，迄行為時尚無重新考驗駕照，並無有效之汽車駕駛執照，
    有臺北市監理處96年4月3日北市監二字第09660981500號函
    在卷可憑（見偵字第3411號卷第27頁），被告之普通小型車
    駕駛執照業經註銷，依規定不得駕駛車輛，自屬無駕駛執照
    駕車。再按汽車駕駛人，無駕駛執照駕車、酒醉駕車、吸食
    毒品或迷幻藥駕車、行駛人行道或行經行人穿越道不依規定
    讓行人優先通行，因而致人受傷或死亡，依法應負刑事責任
    者，加重其刑至二分之一，道路交通管理處罰條例第86條第
    1項定有明文，縱同時有數種違規情形，同時造成過失行為
    ，亦僅係同時構成加重要件，僅加重其刑一次即可（本院暨
    所屬法院87年法律座談會刑事類提案第54號參照）。被告無
    駕駛執照駕車、酒醉駕車，復在行經行人穿越道不依規定讓
    行人優先通行因而肇事致人死亡及受傷，依法應負刑事責任
    ，就所犯過失致死罪部分應依道路交通管理處罰條例第86條
    第1項之規定，加重其刑。又被告曾因妨害自由案件，經法
    院判處有期徒刑5月確定，於94年11月25日執行完畢之事實
    ，有本院被告前案紀錄表附卷可憑，其於前案有期徒刑執行
    完畢後5年內，故意再犯刑法第185條之3公共危險罪及同法
    第185條之4肇事逃逸罪等有期徒刑以上之罪行，為累犯，應
    依法加重其刑。
四、上訴駁回部分
    原審以被告酒後已達不能安全駕駛程度，仍駕駛動力交通工
    以致肇事，罪證明確，適用刑法第185之3、第47條第1項規
    定，併審酌被告不顧其他用路人安全，駕車上路，酒測值每
    公升0.81毫克，所生損害嚴重酒後駕車之行為有害於交通安
    全，對他人生命、身體、財產均造成危險，犯後坦承犯行，
    態度良好等一切情狀，量處有期徒刑三月，並依中華民國96
    年罪犯減刑條例第2條第1項第3款、第7條規定減其宣告刑二
　　分之一為一月又十五日，認事用法均無不合，量刑亦稱妥適
  　。檢察官上訴雖以本案情節重大指摘原判決量刑過輕，惟刑
    法第185之3公共危險罪之法定刑為「一年以下有期徒刑、拘
    役或三萬元以下罰金。」，本院並審酌被告並無相類前科、
    本件酒測值為0.81MG/L等全案情節後，認原審量處被告有期
    徒刑三月之刑，再依法減其宣告刑二分之一，尚無過輕情事
    ，檢察官上訴請求再從重量刑，為無理由，應予駁回。
五、撤銷改判理由
    原審以被告所犯第185條之4肇事逃逸罪、第276條第1項過失
    致死罪之事證明確，據以論罪科刑，固非無見。惟查：被告
    於深夜時分與人飲酒作樂，雖政令一再宣導下，猶罔顧用路
    人之安全，於酒測值已高達0.81MG/L情形下，猶駕駛車輛上
    路，並一再違規，撞及正在過馬路之被害人林志鴻、楊佩如
    ，使林志鴻傷重死亡及楊佩如受有上開傷害，過失程度自屬
    重大，且又肇事逃逸，實具惡性，而林志鴻於死亡時年僅20
    歲，尚就讀於大學中．於行走路上竟遭酒後駕車之被告撞死
    ，甚為無辜，其父母家人自傷心欲絕，哀痛逾恒，無法平復
    ，原審未慮及此，就被告所犯過失致死罪僅量處有期徒刑10
    月、所犯肇事逃逸罪僅量處有期徒刑8月之刑，並再依中華
    民國96年罪犯減刑條例規定減其宣告刑二分之一，顯屬過輕
    ，檢察官據此上訴請求從重量刑，即屬有理，自應由本院將
    原判決關於第185條之4肇事逃逸罪、第276條第1項過失致死
    罪暨執行刑部分均撤銷改判。爰審酌被告品行、明知自己已
    酒醉嚴重猶駕車上路以致肇事，且對本案車禍應負全部過失
    責任，過失程度重大，致無辜被害人林志鴻死亡及楊佩如受
    骨折傷害，迄今猶未與告訴人等達成和解，惟犯後坦承犯行
    ，非全無悔改之意等一切情狀，分別量處如主文第二項所示
    之刑。又被告所犯上開二罪之時間均在96年4月24日之前，
    合於中華民國96年罪犯減刑條例第2條第1項第3款規定，應
    分別減其宣告刑二分之一如主文第二項所示，並再與前開上
    訴駁回部分定其應執行刑如主文第四項所示。
據上論斷，應依刑事訴訟法第368條、第369條第1項前段、第364
條、第299條第1項前段，刑法第185條之4、第276條第1項、第28
4條第1項前段、第55條、第47條第1項、第51條第5款，道路交通
管理處罰條例第86條第1項，中華民國96年罪犯減刑條例第2條第
1項第3款、第7條，判決如主文。
本案經檢察官陳明光到庭執行職務。
中　　華　　民　　國　　96　　年　　12　　月　　20 　日
       　　　　　 刑事第十七庭  審判長法　官　趙功恆
                                      法　官　高明哲
                                      法　官　孫惠琳
以上正本證明與原本無異。
如不服本判決，應於收受送達後十日內向本院提出上訴書狀，其
未敘述上訴之理由者並得於提起上訴後十日內向本院補提理由書
（均須按他造當事人之人數附繕本）。
                                      書記官  魏汝萍
中　　華　　民　　國　　96　　年　　12　　月　　20　　日
附錄：本案論罪科刑法條全文
刑法第185條之4
駕駛動力交通工具肇事，致人死傷而逃逸者，處6月以上5年以下
有期徒刑。
刑法第276條第1項
因過失致人於死者，處2年以下有期徒刑、拘役或2千元以下罰金
。
刑法第284條第1項前段
因過失傷害人者，處6月以下有期徒刑、拘役或5百元以下罰金，
致重傷者，處1年以下有期徒刑、拘役或5百元以下罰金。
